【裁判字號】    97,消債更,79
【裁判日期】    980510
【裁判案由】    更生事件
【裁判全文】
臺灣臺東地方法院民事裁定            97年度消債更字第79號
債  務  人  甲○○
上列當事人因消費者債務清理事件聲請更生，本院裁定如下：
    主  文
債務人甲○○自民國九十八年五月十五日十六時起開始更生程序
。
命司法事務官進行本件更生程序。
    理  由
一、聲請意旨略以：其有不能清償之虞情事，曾於民國95年間依
    「中華民國銀行公會會員辦理消費金融案件無擔保債務協商
    機制」（下稱95年協商）請求共同協商債務清償方案，並協
    商成立，每月應繳金額新臺幣（下同）16,568元。然依聲請
    人當時收入每月僅有18,000元，該協商清償條件實屬過苛，
    惟聲請人仍將全數薪資繳付，每月僅餘約2,200 元之生活費
    。嗣因繼父劉志敏肝病惡化，母親廖碧霜又無工作，故聲請
    人需負擔2 人扶養費及繼父之醫療費用，以致無法支應該協
    商清償條件，此係屬不可歸責於己之事由，致履行顯有重大
    困難。且其無擔保或無優先權之債務總額未逾1,200 萬元，
    復未經法院裁定開始清算程序或宣告破產，爰向本院聲請更
    生等語。
二、按債務人與金融機構協商成立者，不得聲請更生或清算，但
    因不可歸責於己之事由，致履行顯有重大困難者，不在此限
    。本條例施行前，債務人依金融主管機關協調成立之中華民
    國銀行公會會員辦理消費金融案件無擔保債務協商機制與金
    融機構成立之協商，準用前項之規定，消費者債務清理條例
    第151條第5 項、第6項分別定有明文。次按，債務人不能清
    償債務或有不能清償之虞，且無擔保或無優先權之債務總額
    未逾1,200 萬元者，於法院裁定開始清算程序或宣告破產前
    ，得向法院聲請更生，觀諸消費者債務清理條例第3 條、第
    42條第1 項規定（下稱本條例）自明。又法院開始更生程序
    之裁定，應載明其年、月、日、時，並即時發生效力。法院
    開始更生或清算程序後，得命司法事務官進行更生或清算程
    序，必要時得選任律師、會計師或其他適當之自然人或法人
    一人為監督人或管理人，復為本條例第45條第1 項、第16條
    所明定。
三、經查：聲請人所主張之上開事實，業據提出財產及收入狀況
    說明書、債權人清冊、戶籍謄本、聲請人之財政部臺灣省南
    區國稅財產歸屬資料清單（下稱財產歸屬清單）、95及96年
    度綜合所得稅各類所得資料清單、慈暉書局開立之薪資證明
    、聲請人96年度所得稅扣繳憑單、郵局郵政存簿儲金簿、聲
    請人及母親廖碧霜之健保投保資料及勞保投保資料等為證，
    堪信聲請人每月薪資18,000元屬實。復觀之聲請人母親廖碧
    霜名下並無何財產且自94年及96年均無所得收入，95年僅有
    727 元等情，亦有其稅務電子閘門調件明細表在卷可稽。核
    予不能維持生活且無謀生能力要件相符，故有受聲請人扶養
    之權利應無疑義。另因扶養義務人尚有黃筱萍一人，參酌內
    政部公告97 年度臺灣省每人每月最低生活費為9,829元為標
    準計算聲請人應負擔之每月扶養費4,915元（計算式：9,829
    ÷2＝4,915元），故聲請人呈報每月之扶養費為2,500 元堪
    認合理。扣除上開扶養費外，聲請人呈報每月支出金額8,80
    0 元（含家庭及個人之生活費），亦據提出土地租賃契約書
    、電費收據、電信收據及保險單為證，應認屬實。從而，依
    其每月收入扣除每月支出後僅餘6,700 元（計算式：18,000
    元－2,500元－8,800元＝6,700元），顯與95 年協商清償條
    件之16,568元相距極大，顯見95年協商時並未詳加評估聲請
    人每月收入及必要費用支出，而聲請人因協商還款條件之利
    率較低之誘因，為求債務得以暫時抒解而不得不接受協商條
    件，則客觀之情況可證聲請人之收入不足致無法履行協商條
    件，自可認有不可歸責於己之事由，致履行顯有重大困難之
    情。又其名下並無任何財產，亦有財產歸屬清單在卷可查，
    堪信其有不能清償債務屬實，揆諸上開說明，債務人聲請更
    生，應屬有據，爰裁定如主文。
中    華    民    國    98    年    5     月    10    日
                  民事庭    法      官  傅曉瑄
上為正本係照原本作成
本件不得抗告
本裁定已於98年5月15日16時公告。
中    華    民    國    98    年    5     月    10    日
                            書  記  官  陳俊吉


司法院資訊處製作；財團法人民間司法改革基金會備份。
